臺灣高等法院民事判決
                                    108年度上易字第647號
上  訴  人  蔡碧芳  
訴訟代理人  林裕洋律師
被  上訴人  超仁鑽孔有限公司

法定代理人  黃帥割  


訴訟代理人  詹振寧律師
複  代理人  林國明律師
上列當事人間請求第三人異議之訴事件，上訴人對於中華民國10
8年3月22日臺灣新北地方法院107年度訴字第2266號第一審判決
提起上訴，本院於108年12月17日言詞辯論終結，判決如下：
    主  文
原判決關於駁回上訴人後開第二項之訴部分，及該部分訴訟費用
之裁判均廢棄。
臺灣新北地方法院一〇七年度司執字第五五七二四號強制執行事
件，對動產查封物品清單所示七號、十號、十八號誠盛怪手所為
之強制執行程序應予撤銷。
其餘上訴駁回。
第一、二審訴訟費用，由被上訴人負擔四分之三，餘由上訴人負
擔。
    事實及理由
一、上訴人主張：被上訴人因與王思范間給付工程款事件聲請強
    制執行，案經原法院以107年度司執字第55724號辦理（下稱
    系爭強制執行事件），並查封誠盛7、9、10、18號4台怪手
    （此為動產查封清單之編號，下分稱7、9、10、18號怪手，
    合稱系爭4台怪手）。然系爭4台怪手均為伊所有，其中7號
    怪手為伊於民國（下同）106 年12月12日以新臺幣（下同）
    32萬元向王思范即誠盛工程行購得，9號怪手原即伊購買而
    進口，10、18號怪手則為伊於106年12月9日各以12萬元、13
    萬5千元向僑峯工程有限公司（下稱僑峯公司）購得，伊並
    將系爭4台怪手出借王思范使用。原法院民事執行處誤系爭4
    台怪手為王思范所有而實施查封，所為強制執行程序自應予
    以撤銷。爰依強制執行法第15條規定提起本訴，並聲明：系
    爭強制執行事件對動產查封清單中所示關於系爭4台怪手所
    為之強制執行程序，應予撤銷。    
二、被上訴人則以：系爭4台怪手均印有「誠盛」二字，查封時
    在場工人亦稱系爭4台怪手為王思范所有，且王思范在查封
    時雖稱系爭4台怪手已賣給他人，但卻無法答覆賣予何人，
    亦無法提出買賣之相關資料，而上訴人為王思范之前配偶，
    倘怪手係出售給上訴人，又為何推稱不知賣予何人，足見上
    訴人所稱並非事實，上訴人應非系爭4台怪手之所有權人等
    語，以資抗辯。
三、原審判決駁回上訴人之訴，上訴人提起上訴，聲明：㈠原判
    決廢棄；㈡系爭強制執行事件對動產查封清單中所示關於系
    爭4台怪手所為之強制執行程序，應予撤銷。被上訴人答辯
    聲明：上訴駁回。
四、不爭執事項（見本院卷第130頁）：
    ㈠被上訴人前依原法院106年度建字第64號給付工程款事件判
      決，向原法院民事執行處供擔保聲請對王思范（已死亡）
      為強制執行，查封車身漆有誠盛工程行之系爭怪手4 台。
    ㈡上訴人原與王思范為夫妻關係，於104年11月26日離婚；二
      人於離婚後仍共同居住在同一處所。
    ㈢被上訴人曾對上訴人及王思范提起毀損債權罪告訴，經臺
      灣新北地方檢察署檢察官為不起訴處分。
    ㈣被上訴人對上證一、二即誠盛工程行、僑峯公司銷售額與
      營業稅額申報書，形式真正不爭執。
五、上訴人主張系爭4台怪手為其所有，系爭強制執行事件就此
    所為查封，應予撤銷，均為被上訴人否認，並以前詞置辯。
    兩造爭點為：㈠系爭4台怪手是否為上訴人所有？㈡上訴人依
    強制執行法第15條規定，主張系爭強制執行事件對系爭4 台
    怪手已為之強制執行程序，應予撤銷，是否有理由？茲分述
    如下：
  ㈠系爭4台怪手是否為上訴人所有？
  ⒈7號怪手：
  ⑴上訴人提出之①105年9月22日、105年8月22日匯款申請書、②
    誠盛工程行出售清單、③106年12月12日協議書及④誠盛工程
    行統一發票等證據（見原審卷第13、17、19、89頁），其形
    式真正均為被上訴人否認。經查，被上訴人對誠盛工程行10
    6年11-12月營業人銷售額與稅額申報書之形式真正不爭執，
    其上記載106年11月至12月間之二聯式發票銷售額「30萬4,7
    62元，稅額1萬5,238元，合計32萬元」，且已於107年1月5
    日申報等節（見本院卷第95頁）；而前述證據②記載誠盛工
    程行以「30萬4,762元（未稅）」出售PC130-5怪手乙台，證
    據③記載王思范欠上訴人「32萬元」，因無力償還，願以怪
    手PC130作為債務折抵，證據④則記載誠盛工程行以「32萬元
    （含稅）」銷售PC130-5怪手乙台予上訴人等詞，可見前述
    證據②至④內容與誠盛工程行106年11-12月營業人銷售額與稅
    額申報書相符，前述證據②至④形式上應為真正。又前述證據
    ①記載上訴人匯款16萬元、16萬元予王思范之意旨，證據③則
    記載：王思范欠上訴人共32萬元等語，金額均屬相符，前述
    證據①形式上亦應為真正。
  ⑵上訴人主張王思范於105年7月22日向其借款32萬元，其於9月
    22日及105年8月22日各交付16萬元，王思范因無力清償，而
    於106年12月12日以32萬元（含稅）出售所有之7號怪手予其
    ，價金以前述借款債權抵銷，7號怪手為其所有等語，有前
    述①至④證據，及誠盛工程行106年11-12月營業人銷售額與稅
    額申報書可證，信為可採。
  ⑶被上訴人雖抗辯7號怪手漆有誠盛工程行字樣，並引用107年7
    月18日查封筆錄記載之王思范陳述，抗辯上訴人所陳買賣日
    期與王思范所述不符，及王思范如係出售予上訴人，因其與
    上訴人曾為夫妻，斷無可能於查封時表示忘記買家姓名之理
    。但誠盛工程行106年11-12月營業人銷售額與稅額申報書於
    107年1月5日即已申報，上訴人則係於107年8月30日始提起
    本件訴訟，顯見誠盛工程行106年11-12月營業人銷售額與稅
    額申報書並非臨訟製作，已可證王思范於106年12月12日出
    售7號怪手予上訴人一事。至查封筆錄雖記載王思范陳述：
    「…7號、9號、10號、18號怪手4台已經賣給別人，已經過戶
    1年多，買方姓名忘記了，無法提出證明」等語（見執行卷
    影卷），然王思范並未詳述各台怪手出售日期及出售對象，
    其上記載之過戶1年多是否指7號怪手，其上記載之買方是否
    專指上訴人，尚非無疑，而王思范於查封時雖陳述無法提出
    出賣證明，則或係因記憶不清所致，是不足憑該查封筆錄記
    載之王思范陳述動搖本院依上開申報書等證據所得心證，而
    認上訴人未買受7號怪手。至7號怪手雖漆有誠盛工程行字樣
    ，但7號怪手原即為誠盛工程行所有而出售予上訴人者，上
    訴人既已提出非臨訟製作之證據以證明買賣之真正，復參以
    上訴人買受後未銷除怪手上標示一事本有可能，本院自不得
    僅憑7號怪手漆有誠盛工程行字樣，即認7號怪手為王思范所
    有。
  ⒉9號怪手：
    上訴人雖主張9號怪手乃其以20萬元購買進口者，惟該怪手
    上印有誠盛字樣，已屬有疑，上訴人亦未提出任何證據證明
    其確實購買9號怪手並進口，其既未能舉證，本院即難認此
    一主張為可採。
  ⒊10、18號怪手：
  ⑴上訴人提出①105年11月1日匯款申請書、105年12月23日及106
    年10月23日支票存款送款簿、106年10月30日匯款申請書、②
    僑峯公司出售清單、③106年12月9日協議書及④僑峯公司統一
    發票等證據（見原審卷第21-25、91-93頁），其形式真正雖
    均為被上訴人所否認。但查，被上訴人對僑峯公司106年11-
    12月營業人銷售額與稅額申報書之形式真正不爭執，其上記
    載106年11月至12月間之二聯式發票銷售額24萬2,857元，稅
    額1萬2,143元，合計25萬5千元，且已於107年1月5日申報等
    節（見本院卷第97頁）；而前述證據②記載僑峯公司於106年
    12月9日出售怪手及未稅金額各11萬4,286元、12萬8,571元
    ，合計24萬2,857元，證據③記載王思范欠上訴人25萬5千元
    ，因無力償還，願以怪手PC100、PC120作為債務折抵，證據
    ④則記載僑峯公司以12萬元、13萬5千元（含稅）出售PC100-
    5、PC120-5怪手各一台予上訴人等詞，均與僑峯公司106年1
    1-12月營業人銷售額與稅額申報書內容相符，是前述證據②
    至④形式上應為真正。又依前述證據①記載，上訴人於105年1
    1月1日、105年12月23日、106年10月23日及106年10月30日
    依序交付5萬元、7萬5千元、6萬8千元、6萬2千元予王思范
    ，金額計25萬5千元，與前述證據③記載：王思范欠上訴人共
    25萬5千元等語相符，此並可證前述證據①形式上應為真正。
  ⑵上訴人主張王思范於105年11月1日、105年10月23日、106年1
    0月23日、106年10月30日依序向其借款向5萬元、7萬5千元
    、6萬8千元、6萬2千元，計25萬5千元，因無力清償，而由
    王思范任法定代理人之僑峯公司於106年12月9日以12萬元、
    13萬5千元（含稅）出售所有之10、18號怪手予其，其應付
    價金以前述對王思范之借款債權抵銷，10號、18號怪手為其
    所有等語，有前述證據①至④、僑峯公司106年11-12月營業人
    銷售額與稅額申報書可證，信為可採。被上訴人以與以⒈⑶相
    同之內容，抗辯買賣不存在云云並不可採，理由則詳如查該
    段所述，不再贅述。
  ㈡上訴人依強制執行法第15條規定，主張系爭強制執行事件對
    系爭4台怪手已為之強制執行程序，應予撤銷，是否有理由
    ？
    按第三人就執行標的物有足以排除強制執行之權利者，得於
    強制執行程序終結前，向執行法院對債權人提起異議之訴。
    強制執行法第15條定有明文。查7號、10號、18號怪手為上
    訴人所有乙節，業經本院認定如前，上訴人自得依據前開規
    定，排除系爭強制執行程序對7號、10號、18號怪手所為強
    制執行。
六、綜上所述，上訴人依強制執行法第15條規定，請求：系爭強
    制執行事件對動產查封清單中所示關於7號、10號、18號怪
    手所為之強制執行程序，應予撤銷，為有理由，應予准許，
    逾此部分，為無理由，不應准許。原審就上開應准許部分，
    為上訴人敗訴之判決，尚有未洽，上訴意旨指摘原判決此部
    分不當，求予廢棄改判，為有理由，爰將原判決此部分廢棄
    改判如主文第二項所示。上開不應准許部分，原審為上訴人
    敗訴之判決，要無不合，上訴意旨指摘原判決此部分不當，
    求予廢棄改判，為無理由，應予駁回。
七、本件事證已臻明確，兩造其餘之攻擊或防禦方法及所用之證
    據，經本院斟酌後，認為均不足以影響本判決之結果，爰不
    逐一論列，附此敘明。
八、據上論結，本件上訴為一部有理由、一部無理由，依民事訴
    訟法第450條、第449條第1項、第79條，判決如主文。
中　　華　　民　　國　 108　　年　  12 　 月　　31 　 日
                  民事第十五庭  
                        審判長法  官  方彬彬
                              法  官  李慈惠
                              法  官  趙雪瑛
正本係照原本作成。
不得上訴。
中　　華　　民　　國　　108 　年　　12　　月　　31　　日
　　　　　　　　　　　　　    書記官  郭晋良